臺灣屏東地方法院刑事判決　　　　　　　110年度易字第392號
公　訴　人　臺灣屏東地方檢察署檢察官
被　　　告　郭誌祐




上列被告因竊盜等案件，經檢察官提起公訴（110 年度偵字第19
24號），本院判決如下：
    主  文
郭誌祐犯妨害公務執行罪，處有期徒刑參月，如易科罰金，以新
臺幣壹仟元折算壹日。
郭誌祐被訴刑法第三百二十一條第二項、第一項第二款、第三款
部分無罪。
    事  實
一、郭誌祐於民國110 年2 月13日上午9 時20分許，自屏東縣屏
    東市○○路000 號房屋（下稱344 號房屋）後方防火巷，沿
    344 號房屋外牆攀爬至344 號房屋屋頂，適鄰近住戶潘國寶
    發覺郭誌祐行為有異，報警處理。屏東縣政府警察局屏東分
    局警員劉柏辰、許玲毓據報前來，請郭誌祐自屋頂下來，劉
    柏辰、許玲毓詢問郭誌祐在344 號房屋屋頂之原因時，郭誌
    祐明知劉柏辰、許玲毓為依法執行職務之公務員，竟基於妨
    害公務之犯意，於同日上午9 時42分許，在344 號房屋後方
    防火巷數次徒手推擠警員劉柏辰、許玲毓，劉柏辰、許玲毓
    因認郭誌祐為妨害公務現行犯，欲將其逮捕時，郭誌祐接續
    徒手反抗推擠，以此強暴方式妨害劉柏辰、許玲毓執行職務
    ，並致劉柏辰左大拇指受傷（郭誌祐涉犯傷害部分，未據告
    訴）。
二、案經屏東縣政府警察局屏東分局報告臺灣屏東地方檢察署檢
    察官偵查起訴。
    理  由
甲、有罪部分：
壹、程序方面：
一、被告以外之人於審判外之陳述，雖不符刑事訴訟法第159 條
    之1 至第159 條之4 之規定，而經當事人於審判程序同意作
    為證據，法院審酌該言詞陳述或書面陳述作成時之情況，認
    為適當者，亦得為證據；當事人、代理人或辯護人於法院調
    查證據時，知有同法第159 條第1 項不得為證據之情形，而
    未於言詞辯論終結前聲明異議者，視為有前項之同意，刑事
    訴訟法第159 條之5 定有明文。本件下列所引被告郭誌祐以
    外之人於審判外之陳述，檢察官、被告於本院準備程序中均
    表示同意有證據能力，就此等供述證據，依刑事訴訟法第15
    9 條之5 規定，認有證據能力。
二、其餘本件所憑認定被告犯罪事實之各項非供述證據，查無違
    反法定程序取得之情，依同法第158 條之4 規定反面解釋，
    均有證據能力。
貳、實體部分：
一、認定犯罪事實所憑之證據及理由：
    被告被訴妨害公務部分犯罪事實，業據被告於警詢、偵查、
    本院審理中坦承不諱（警卷第9 頁至第14頁，偵卷第17頁至
    第19頁，本院卷第101 頁至第105 頁、第133 頁至第139 頁
    ），且有屏東縣政府警察局屏東分局職務報告1 份、警員劉
    柏辰受傷照片1 張、警員密錄器錄影截圖12張在卷可憑（警
    卷第7 頁、第47頁至第59頁），足證被告任意性自白與事實
    相符，堪以採信。綜上，本案妨害公務部分事證明確，被告
    犯行堪以認定，應予依法論罪科刑。
二、論罪科刑：
  ㈠核被告所為，係犯刑法第135 條第1 項妨害公務執行罪。被
    告數次推擠公務員之舉動，乃於密切接近之時間內實施，按
    一般社會健全觀念，各該舉動之獨立性極為薄弱，尚難強行
    分開，在刑法評價上，自應視為數個舉動之接續施行，合為
    包括之一行為予以評價，而認屬包括一罪之接續犯，較為合
    理。再刑法第135 條第1 項妨害公務執行罪，為侵害國家法
    益而非侵害個人法益之犯罪，如對於公務員2 人以上依法執
    行職務時，施以強暴，仍屬單純一罪。被告基於同一妨害公
    務執行之犯意，對警員劉柏辰、許玲毓施以強暴，應僅論以
    一妨害公務執行罪。
  ㈡爰以行為人之責任為基礎，審酌被告有竊盜、搶奪、詐欺、
    偽造文書等前科（均不構成累犯），有其臺灣高等法院被告
    前案紀錄表在卷可憑，素行難謂良好。其僅因不滿警員前來
    處理其攀爬344 號房屋屋頂一事，竟於警員依法執行公務時
    ，推擠警員劉柏辰、許玲毓，並抗拒逮捕，造成警員劉柏辰
    左手大拇指受傷，被告所為嚴重蔑視國家公權力行使，貶損
    公務員執法之公信與尊嚴，應予嚴懲。惟念其犯後始終坦承
    犯行，態度尚可，兼衡其自陳之學識程度及家庭、經濟狀況
    （因涉及個人隱私故不揭露，詳如本院卷第138 頁）等一切
    情狀，量處如主文所示之刑，並諭知如主文所示之易科罰金
    折算標準。
三、沒收：
    卷內並無證據證明扣案物與本案妨害公務執行部分有關，爰
    不予宣告沒收。
乙、無罪部分：
壹、公訴意旨另以：被告郭誌祐意圖為自己不法之所有，基於竊
    盜之犯意，於110 年2 月13日上午9 時20分許，趁344 號房
    屋屋主即被害人林建邦外出之際，攜帶黑色折疊刀、橘色螺
    絲起子各1 把，自344 號房屋旁防火巷侵入，攀爬至屋頂，
    擬進入屋內行竊，適鄰近住戶即證人潘國寶發覺制止而未遂
    。因認被告郭誌祐所為另構成刑法第321 條第2 項、第1 項
    第2 款、第3 款之罪。
貳、按犯罪事實應依證據認定之，無證據不得認定犯罪事實；不
    能證明被告犯罪或其行為不罰者，應諭知無罪之判決，刑事
    訴訟法第154 條第2 項、第301 條第1 項分別定有明文。此
    所謂認定犯罪事實之證據，無論其為直接或間接證據，均須
    達於通常一般人均不致有所懷疑，而得確信其為真實之程度
    ，始得據為有罪之認定，若其關於被告是否犯罪之證明未能
    達此程度，而有合理性懷疑之存在，致使無法形成有罪之確
    信，根據「罪證有疑、利於被告」之證據法則，即不得遽為
    不利被告之認定，最高法院29年上字第3105號、40年台上字
    第86號、76年台上字第4986號判例意旨可資參照。
參、公訴意旨認被告涉有此部分罪嫌，無非係以證人林建邦、潘
    國寶於警詢之證述、警員密錄器錄影截圖等為據。
肆、然查：
一、被告有於110 年2 月13日上午9 時20分許，自344 號房屋旁
    防火巷攀爬至344 號房屋屋頂之事實，業據被告供稱在卷，
    核證人潘國寶於警詢之證述相符（警卷第17頁至第18頁），
    且有警員密錄器錄影截圖6 張可憑（警卷第47頁至第50頁、
    第57頁），此部分事實首堪認定為真。
二、依公訴人之舉證，不足以證明被告已著手於竊盜行為之實行
    及被告主觀上有竊盜之犯意：
  ㈠刑法上之未遂犯，依同法第25條第1 項規定，須已著手於犯
    罪行為之實施而不遂，始能成立，所謂「著手」，固係指犯
    人對於犯罪構成要件之行為（或構成犯罪之事實）開始實行
    者而言，惟侵入竊盜究以何時為著手起算時點，依一般社會
    觀念，咸認行為人以竊盜為目的，而侵入他人住宅，搜尋財
    物時，即應認與竊盜之著手行為相當，可認為已著手於竊盜
    行為之實行。本件上訴人主觀上既以竊盜為目的侵入他人住
    處，並已進入臥房，留滯時間有數分鐘之久，且用眼睛搜尋
    財物，縱其所欲物色之財物尚未移入自己支配管領之下，惟
    從客觀上已足認其行為係與侵犯他人財物之行為有關，且屬
    具有一貫接連性之密接行為，顯然已著手於竊盜行為之實行
    （最高法院84年度台上字第4341號判決意旨參照）。刑法第
    321 條之竊盜罪，為第320 條之加重條文，自係以竊取他人
    之物為其犯罪行為之實行，如未著手搜取財物，不能以本條
    之竊盜未遂論（臺灣高等法院暨所屬法院92年法律座談會刑
    事類提案第9 號研討結果參照）。依上揭最高法院判決意旨
    、臺灣高等法院暨所屬法院法律座談會研討結果，竊盜罪之
    著手時點，應以「開始搜尋財物」、「著手搜取財物」起算
    。
  ㈡被告辯稱：我當時並沒有要侵入別人住宅去偷東西，我當時
    精神狀況不穩定，我沒有爬過警卷第57頁所示防火巷底的矮
    牆，那個矮牆應該是另1 個社區的圍牆，我是攀爬警卷第57
    頁照片所示兩側房屋的外牆到右邊房屋的斜屋頂上，我都是
    走在別人家的屋頂上，沒有進到人家窗戶、陽台、房屋等語
    （本院卷第102 頁、第104 頁、第135 頁、第137 頁）。而
    證人潘國寶於警詢時證稱：我發現郭誌祐攀爬防火巷到344
    號屋頂，形跡可疑，我就大聲喝斥他叫他下來，並立刻報警
    等語（警卷第18頁）。勾稽被告上開辯稱、證人潘國寶證述
    ，再觀諸警員密錄器錄影截圖6 張（警卷第47頁至第50頁、
    第57頁），至多僅能證明被告有自344 號房屋後方防火巷徒
    手攀爬344 號房屋外牆至房屋屋頂並踩踏在屋頂上之行為，
    而被告站在344 號房屋屋頂時，即遭證人潘國寶發覺報警，
    警員到場後即要求被告自屋頂下來。被告攀爬344 號房屋外
    牆並踩踏在屋頂上之行為，雖與常人行為舉止有別（此亦為
    證人潘國寶報警之原因），然此行為並非竊盜行為之著手，
    亦無法單憑此行為遽論被告主觀上有竊盜之犯意。公訴人之
    舉證未能證明被告主觀上有竊盜之犯意，並已著手搜尋、搜
    取財物，自難率以加重竊盜未遂罪責相繩。
伍、綜上所述，公訴人之舉證未能證明被告有何著手搜尋、搜取
    財物之舉，亦無法證明被告主觀上有竊盜之犯意，則其遽論
    被告徒手攀爬至344 號房屋屋頂並踩踏於屋頂上之行為成立
    公訴意旨所稱之加重竊盜未遂犯行，並非無疑，仍有合理之
    懷疑存在，依公訴人所提出之證據，尚不足以說服本院對此
    部分形成有罪之心證，揆諸前揭判例、判決意旨，此部分自
    應為其無罪之諭知。
據上論斷，應依刑事訴訟法第299 條第1 項前段、第301 條第1
項，刑法第135 條第1 項、第41條第1 項前段，刑法施行法第1
條之1 第1 項，判決如主文。
本案經檢察官劉俊儀提起公訴，檢察官潘國威到庭執行職務。
中    華    民    國   111    年    1     月    25    日
                  刑事第一庭  審判長法  官  王以齊
                                    法  官  楊宗翰
                                    法  官  粘凱庭
以上正本證明與原本無異。
如不服本判決應於收受判決後20日內向本院提出上訴書狀，並應
敘述具體理由；其未敘述上訴理由者，應於上訴期間屆滿後20日
內向本院補提理由書（均須按他造當事人之人數附繕本）「切勿
逕送上級法院」。
中    華    民    國   111    年    1     月    25    日
                                    書記官  李家維
附錄本案論罪科刑法條全文：
中華民國刑法第135條
對於公務員依法執行職務時，施強暴脅迫者，處三年以下有期徒
刑、拘役或三十萬元以下罰金。
意圖使公務員執行一定之職務或妨害其依法執行一定之職務或使
公務員辭職，而施強暴脅迫者，亦同。
犯前二項之罪而有下列情形之一者，處六月以上五年以下有期徒
刑：
一、以駕駛動力交通工具犯之。
二、意圖供行使之用而攜帶兇器或其他危險物品犯之。
犯前三項之罪，因而致公務員於死者，處無期徒刑或七年以上有
期徒刑；致重傷者，處三年以上十年以下有期徒刑。